臺灣高等法院刑事判決　　　　　　　　　　　　　　九十年度上訴字第三三九七號
　　上　訴　人
　　即　被　告　丙○○
　　　　　　　　己○○
　　共 同 指定
　　辯　護　人　甲○公設辯護人
右上訴人，因強盜案件，不服臺灣士林地方法院九十年度訴字第一五０號，中華民國
九十年九月五日第一審判決（起訴案號：臺灣士林地方法院檢察署九十年度偵字第八
六五號）提起上訴，甲○判決如左：
    主      文
原判決關於丙○○、己○○部分撤銷。
丙○○共同意圖為自己不法之所有攜帶兇器結夥三人以上，以強暴致使不能抗拒，而
取他人之物，累犯，處有期徒刑玖年陸月；黑色頭套貳頂、白色硬束帶陸條、膠帶貳
片、螺絲起子貳支、西瓜刀貳把、九二型玩具手槍壹枝均沒收。
己○○共同意圖為自己不法之所有攜帶兇器結夥三人以上，以強暴致使不能抗拒，而
取他人之物，處有期徒刑柒年陸月；黑色頭套貳頂、白色硬束帶陸條、膠帶貳片、螺
絲起子貳支、西瓜刀貳把、九二型玩具手槍壹枝均沒收。
    事      實
一、丙○○（綽號小朋友）曾於民國八十四年間因違反槍砲彈藥刀械管制條例案件，
    經甲○判處有期徒刑四月確定，於八十五年二月二十八日易科罰金執行完畢。仍
    不知悔改，於八十九年十二月初某日獲悉乙○○積欠綽號「小闊嘴」（真名李岳
    勳）一筆賭債，已籌足清償款，在台北縣淡水某處夥同庚○○（已判刑）、己○○（綽號糯米）與紀政漢（經檢察官通緝中）共同基於不法所有意圖之犯意聯絡
    ，共謀強盜上開為償賭債存放乙○○住處（位於淡水鎮○○街四十之七號四樓）
    金錢。由丙○○策劃，先與庚○○、己○○於八十九年十二月十五日下午八時三
    十分許，至台北市○○區○○街三０八號豐利五金行以新台幣（下同）二百三十
    元購得西瓜刀二把，旋至台北縣淡水鎮○○路一六一號閤泰洋菸酒專賣店，由丙○○、庚○○進入店內以三千五百元購得九二型玩具手槍一支，丙○○並準備黑
    色頭套、白色硬束帶、膠帶與螺絲起子等物，以預為強劫財物之工具。次（十六
）日上午由己○○駕駛其車號ＤＶ—三九三三號自小客車，先接得庚○○，復依
    次在北投、石牌等處接得丙○○、紀政漢會合後，由己○○單獨騎乘一部輕型機
    車，紀政漢則駕駛上開車號ＤＶ—三九三三號自小客車，附載丙○○、庚○○同
    往台北縣淡水鎮○○街四十之七號四樓乙○○住處，己○○並持門號00000
    00000號紀政漢之行動電話，庚○○亦帶門號0000000000號行動
    電話作相互聯絡之用。八時三十分許，四人到達台北縣淡水鎮○○街四十之七號
    乙○○住處樓下，因樓下大門未關，丙○○、庚○○、紀政漢三人乃頭罩黑色頭
    套，丙○○並持上開玩具手槍與內裝有頭套、硬束帶、膠帶與起子等物之手提袋
    ，庚○○、紀政漢則各持一把西瓜刀，先行上四樓門口躲藏，再以行動電話聯絡
    留在樓下把風之己○○，己○○接獲電話即在樓下按電鈴謊稱：「掛號！掛號！
    」後，立即跑離並騎機車在附近繞行負責把風，餘三人則於四十分許趁乙○○之
    母戊○○因聽聞有掛號信而開啟鐵門欲外出領信時，強行推門進入陽台（無故侵
    入住宅部份未據告訴），丙○○以手摀住戊○○之口，並以上開玩具槍指逼乙○○自陽台進入屋內後，由手提袋內取出頭套、硬束帶、膠帶等物，將戊○○與乙○○手腳綑綁、口貼膠帶且罩上頭套，致使渠等不能抗拒，其間戊○○因驚恐呼
    叫，遭丙○○出手摑臉，為庚○○阻止。丙○○、庚○○、紀政漢三人隨即在房
    內翻箱倒櫃，並以螺絲起子撬開衣櫃抽屜搜尋財物，計取走戊○○所有水晶項鍊
    、翡翠白金項鍊各一條及鑽戒一只與現金、硬幣約五千五百元，並自乙○○身上
    扯下黃金項鍊一條，丙○○再以庚○○之0000000000號行動電話與樓
    下把風之己○○聯絡，確認安全無慮後下樓，四人原車原人迅速離開現場返回庚○○之住處樓下，朋分上開贓款，庚○○分得一千五百元及黃金項鍊一條，己○○則分得一千元，餘由丙○○、紀政漢平分，現金部分均花用殆盡。乙○○雖被
    捆綁仍掙扎至樓梯間待救援，適有鄰居路過助其脫困後，始由戊○○報警循線查
    獲。並扣得丙○○等人作案所用遺留現場之黑色頭套二頂、白色硬束帶六條、膠
    帶二片及螺絲起子二支。
二、案經被害人戊○○、乙○○訴由台北縣警察局淡水分局報請臺灣士林地方法院檢
    察署檢察官偵查起訴。
    理      由
一、右開事實，訊據上訴人丙○○、己○○（下均稱被告）均矢口否認犯行，被告丙○○辯稱：案發當天其在女友鄭美珍處並無外出；被告己○○辯稱：其係被警察
    栽贓的，曾被刑求云云。
二、甲○查：
  (一)刑求之抗辯審理事實之法院應先於其他事實而調查（最高法院二十三年上字第八
    六八號判例參照），被告己○○於甲○作刑求抗辯，然卷查檢察官於九十年三月
    一日訊問承辦員警吳志強、黃和加、張哲盛、林伯東均一致結證無刑求情事（見
    偵查卷第一二九頁反面），原審勘驗警訊錄影帶並無發現刑求情況，被告己○○
    從容自若，抽煙、玩弄打火機，且於筆錄每頁簽名，警員提供便當，己○○吃飯
    ，手腕內側有二條黑影，無法判斷是否為傷（見原審卷(一)四八～五二頁勘驗筆錄
    ，參酌士林看守所九十年一月十二日製作己○○健康檢查紀錄（見同卷第一０四
    頁），並無被告己○○所指手部傷情。另卷核檢察官播放警訊錄影帶亦與原審所
    見相同並無發現刑求及傷情畫面（見同上偵查卷第一五六頁履勘筆錄），從而證
    人陳志龍、張清和所證述己○○稱遭刑求，同囚中見庚○○（同案）褲子濕濕是
    遭警灌水，有見己○○手紅紅，但未見刑求等傳聞敘述及個人推測之詞，核與所
    述各情不符，均無法採為有刑求之證據。被告己○○刑求抗辯無可信實，先行指
    明。
  (二)右揭犯罪事實，業據被告己○○及已確定被告庚○○於警訊、檢察官初訊及經聲
    請羈押於原法院法官訊問時坦承不諱。核與被害人戊○○、乙○○指述於前開時
    地遭強盜財物之過程相符，又有被告等用以犯案後遺留現場之黑色頭套二頂、白
    色硬束帶六條、膠帶二片與螺絲起子二支扣案可證。
  (三)本件作案時己○○持用共犯紀政漢所有之0000000000號與庚○○持用
    之0000000000號行動電話之通聯紀錄及通聯基地台顯示之地點位置均
    與被告己○○，已確定之蔡財與及被害人指陳案發時歹徒有使用行動電話聯絡之
    情節相符，又有台灣大哥大股份有限公司之二門號行動電話通聯紀錄可參。
  (四)被告丙○○係主謀策劃，全案業經被告己○○、及庚○○供明在卷，證人賴致榮
    亦於原審指認丙○○、庚○○二人有進入店內購買玩具手槍（如偵查卷第三九頁
    型錄）之人（見原審卷第二二九頁）。
  (五)被告己○○作案時，頭髮染紅色，被害人聽聞領掛號信，自陽台探頭確能看到在
    樓下站立之人即己○○，亦經被害人乙○○敘明，原審勘驗現場訊問一樓住戶林
    陳秀曉表明確聞有人叫喊掛號信，站立四樓陽台往下可見到一樓花盆（見原審卷
    二第四四～四七頁刑事勘驗筆錄），可徵被告己○○當天在一樓確有以喊掛號而
    騙被害人戊○○開門，使被告丙○○、庚○○、紀政漢乘機闖入強盜，除把風外
    已實質參與本案犯行。偵破本案之警員林伯東於原審詳述其經過，從綽號小闊嘴
    之李岳勳處獲得車號，查得車主是己○○以及從手機號碼通聯紀錄時尚不知真正
    犯人自無可能強迫庚○○供出丙○○（見原審卷(二)十四～二十五頁及當天結證內
    容），至於被告丙○○以其當天未在場並舉女友鄭美珍為證，於甲○另指傳丁○○為證，然查鄭美珍已記不清八十九年十二月十六日所發生之事，而丁○○稱每
    天請丙○○到其海產店幫忙，丙○○竟稱十六日當天其未去海產店（見甲○90
    訊問筆錄），可徵該二人證人不足為有利丙○○不在場之證明。
  (六)被告己○○於警訊中自白，於檢察官九十年一月十一日，二月六日二次偵訊亦坦
    承不諱，核其情節與已判刑確定之庚○○自白內容相符與被害人戊○○、乙○○
    指陳被害情節一致，可徵自白與調查事實相符應可作為證據。因此辯稱案發當天
    與許佑誠至台北市○○○路黃枝兩處洽談檳榔攤頂讓云云，應係事後勾串證人許
    佑誠、黃枝兩後之主張，原判決已詳為駁斥，於此不再贅述。
(七)綜上分述，事證已足，犯行洵堪認定。
三、本件檢察官認被告等係犯懲治盜匪條例第五條第一項第一款之盜匪罪起訴，然查
    懲治盜匪條例業於九十一年一月三十日經總統公布廢止，同日另公布刑法增訂修
    正條文。上開法律於九十一年二月一日起分別失效、生效。按被告等盜匪行為在
    懲治盜匪條例廢止前，是時刑法有關盜匪之規定因特別法存在而不適用。今以修
    正前之刑法發生中間法之效力。故懲治盜匪條例廢止前後，被告等行為在行為時
    法與裁判時法均有刑罰規定，新修正刑法自屬行為後法律變更，依刑法第二條第
    一項規定參酌最高法院二十五年上字第二六七號、二十八年上字第二三九七號、
    五十一年台上字第二一七九號判例意旨，自應就被告等行為時有效之懲治盜匪條
    例與裁判時已修正生效之刑法比較適用先予說明。
四、核被告等意圖為自己不法之所有，與庚○○、紀政漢結夥三人以上攜帶兇器西瓜
    刀二把（非槍砲彈藥刀械管制條例所列之刀械）及玩具手槍（無殺傷力），以強
    暴方法致使不能抗拒，而強取他人之財物，係犯修正刑法第三百三十條第一項加
    重強盜罪，被告等上訴均否認犯行雖無可取，然被告行為後法律既有變更，修正
    刑法有利於被告，自應適用九十一年二月一日生效之修正刑法處斷，原判決未及
    比較適用裁判時法，已無可維持，應予撤銷改判，被告丙○○、己○○、庚○○
    、紀政漢彼此間有犯意聯絡，行為分擔，均屬共同正犯。被告等一強盜行為強取
    被害人戊○○、乙○○之財物為想像競合犯，以一加重強盜罪論。被告丙○○有
    於八十五年二月二十八日執行有期徒刑四月完畢前科，此有甲○被告全國前案紀
    錄表在卷可稽，其於五年以內再犯有期徒刑以上之本罪，為累犯，應加重其刑。
    審被告等之犯罪動機、手段、造成危害、犯罪後之態度等一切情狀，分別量處如
    主文第二、三項所示之刑。扣案之黑色頭套二頂、白色硬束帶六條、膠帶二片及
    螺絲起子二支，為被告丙○○帶去作案遺留現場，業據同案被告庚○○於警訊中
    供述及被害人指述甚詳，此為共犯即被告丙○○所有並供犯罪所用之物，爰依法
    宣告沒收之。另被告等作案之玩具手槍一支及西瓜刀二把並未扣案，然不能證明
    已滅失，均併予沒收。
據上論斷，應依刑事訴訟法第三百六十九條第一項前段、第三百六十四條、第二百九
十九條第一項前段，刑法第二條第一項前段、第二十八條，修正後刑法第三百三十條
第一項，刑法第五十五條、第四十七條、第三十八條第一項第二款判決如主文。
本案經檢察官李良忠到庭執行職務。
中    華    民    國    九十一    年       三       月     十    三     日
                              臺灣高等法院刑事第十八庭
                                  審判長法  官  吳      敦
                                        法  官  劉  慧  芬
                                        法  官  吳  明  峰
右正本證明與原本無異。
如不服本判決應於收受送達後十日內向甲○提出上訴書狀，其未敘述上訴之理由者並
得於提起上訴後十日內向甲○補提理由書（均須按他造當事人之人數附繕本）。
                                        書記官  李  華  安
中    華    民    國    九十一    年       三       月     十    八     日
附錄：本案論罪科刑法條全文
刑法第三百二十八條第一項
意圖為自己或第三人不法之所有，以強暴、脅迫、藥劑、催眠術或他法，至使不能抗
拒，而取他人之物或使其交付者，為強盜罪，處五年以上有期徒刑。
以前項方法得財產上不法之利益或使第三人得之者，亦同。犯強盜罪因而致人於死者
，處死刑、無期徒刑或十年以上有期徒刑；致重傷者，處無期徒刑或七年以上有期徒
刑。
第一項及第二項之未遂犯罰之。
預備犯強盜罪者處一年以下有期徒刑、拘役或三千元以下罰金。
刑法第三百三十條第一項
犯強盜罪而有第三百二十一條第一項各款情形之一者，處七年以上有期徒刑。
前項之未遂犯罰之。
